臺灣彰化地方法院民事判決
111年度訴字第187號
原      告  邱士哲  
被      告  劉鴻成（原名劉繼光）




上列當事人間請求損害賠償等事件，本院於民國111年7月28日言
詞辯論終結，判決如下：
    主  文
原告之訴駁回。
訴訟費用由原告負擔。
    事實及理由
一、原告主張：
　㈠被告曾於民國97年間向伊借款，並簽發面額為新臺幣（下同
    ）31萬元及40萬元之本票予伊，經本院裁定准予強制執行後
    ，兩造經本院於106年4月13日調解成立，被告承諾該2紙本
    票清償伊31萬元，自106年5月15日起按月於每月15日前給付
    6,000元至清償完畢止（下稱系爭調解），然被告僅還伊數
    次後即未按期給付且避不見面，爰依系爭調解筆錄請求被告
    給付31萬元。
　㈡被告曾在發票日期97年9月1日、發票人詹超智、面額為85,00
    0元之支票（下稱系爭支票）背書，發票人與被告均未清償
    上開票款，爰依票據關係請求被告給付85,000元。
　㈢被告積欠伊債務長達14年未還，而伊借予被告之金錢係向其
    他金主調借，因被告遲未還款，金主要伊負責，致伊承受龐
    大精神壓力，並支出相關訴訟費用、裁判費用，爰依侵權行
    為請求被告賠償伊訴訟費用、裁判費用55,000元及精神上損
    害30萬元等語。並聲明：被告應給付原告75萬元。
二、被告則以：當初伊向原告借款，伊每10天給付原告利息，伊
    給原告的利息早就超過本金，後來原告把伊剛買的車拖走抵
    債，說才抵10萬元，原告又向伊的客戶說伊向地下錢莊借款
    ，害沒有人敢跟伊做生意，伊現在只能打零工，一天有做就
    是1,000元，原告要伊一次還30萬元伊沒有能力。又伊雖然
    有在系爭支票背書，但支票的請求權應該已經過去了，系爭
    支票是原告說要給付利息的票據等語。並聲明：原告之訴駁
    回。
三、本院判斷：
　㈠原告請求31萬元部分：
　1.按調解經當事人合意而成立；調解成立者，與訴訟上和解有
    同一效力；和解成立者，與確定判決有同一效力，民事訴訟
    法第400條第1項、第416條第1項及第380條第1項定有明文。
    是訴訟上之調解成立，與確定判決有同一之效力，具有執行
    力，債權人得以該調解筆錄為執行名義聲請強制執行。又按
    聲請法院為裁判，須具有解決紛爭之實益，倘當事人原請求
    法院裁判之目的已經實現，即無再請求法院裁判之必要，且
    此權利保護必要之要件是否具備，為法院職權調查事項，不
    待當事人主張。
　2.查原告於106年4月13日以被告於97年6月13日、同年4月21日
    簽發之本票30萬元、40萬元為據，與被告於本院調解成立，
    被告承諾給付原告31萬元，並當庭給付4,000元，餘款自106
    年5月15日起按月於每月15日前給付6,000元至清償完畢為止
    ，此有本院調解程序筆錄在卷為憑（見卷第37至39頁）。是
    被告於調解成立後，雖未依調解筆錄內容履行完畢，原告自
    得以該調解筆錄為執行名義聲請強制執行，本件原告依系爭
    調解筆錄請求被告給付31萬元部分，並無再提起訴訟請求履
    行之必要，本件原告起訴請求被告應履行上開調解筆錄，顯
    欠缺權利保護要件，不應允許。
　㈡原告請求票款85,000元部分：
　1.按票據上之權利，對支票發票人自發票日起算，1年間不行
    使，因時效而消滅。免除作成拒絕證書支票之執票人，對前
    手之追索權，自提示日起算，4個月間不行使，因時效而消
    滅。票據法第22條第1、2項定有明文。消滅時效，自請求權
    可行使時起算，為民法第128條前段所明定。所謂「請求權
    可行使時」，係指請求權人行使其請求權，客觀上無法律上
    之障礙而言。
　2.查原告主張被告在系爭支票背書，應負背書人之票據債務一
    事，固為被告所不爭。然系爭支票之發票日期為97年9月1日
    ，經原告提示後，因發票人詹超智為拒絕往來戶而退票，則
    依票據法第22條第2項中段規定，被告行使票據權利之期間
    為4個月，原告應於98年1月前向被告行使追索權，而本件係
    原告於111年4月18日言詞辯論時始請求被告給付票款（見卷
    第145頁），已罹於請求權時效，被告於本院審理時為時效
    抗辯（見卷第168頁），是原告請求被告履行系爭支票債務
    之請求權因罹於時效而消滅，被告拒絕給付，應屬有據，原
    告請求應無理由。
　㈢原告請求賠償訴訟費用及慰撫金355,000部分：
　1.按侵權行為，即不法侵害他人權利之行為，屬於所謂違法行為之一種。債務不履行為債務人侵害債權之行為，性質上雖亦屬侵權行為，但法律既另有關於債務人遲延給付之特別規定，自無關於侵權行為規定之適用。原告主張被告向伊借款14年未清償，伊支出多年訴訟費用、裁判費用55,000元，依侵權行為請求被告賠償一事，查原告並未舉證有何55,000元裁判費及訴訟費用之支出，已難認原告主張可採；況被告固有給付遲延之債務不履行情事，揆諸上開說明，原告仍不得依侵權行為請求被告賠償，故原告此部分請求，應無足取。
　2.又按人格權受侵害時，以法律有特別規定者為限，得請求損
    害賠償或慰撫金，民法第18條第2項定有明文。次按不法侵
    害他人之身體、健康、名譽、自由、信用、隱私、貞操，或
    不法侵害其他人格法益而情節重大者，被害人雖非財產上之
    損害，亦得請求賠償相當之金額。民法第195條第1項定有明
    文。而我國民法就財產權之受侵害，並無明文規定得請求精
    神慰撫金，故就財產權被侵害發生之非財產上損害，不得請
    求賠償。查原告主張被告遲未還款，其承受龐大精神壓力云
    云，固提出其患有高血壓、高血脂、冠心症、心律不整、焦
    慮症、失眠症之診斷書為憑（見卷第53、55頁），然並無證
    據證明原告所患上開疾病係因被告未還款所導致，又原告所
    受之財產之損害，法無明文可請求非財產上損害賠償，是原
    告請求被告賠償精神慰撫金30萬元，應屬無憑，不應允許。
四、綜上所述，原告依系爭調解筆錄請求被告給付31萬元之部分
    ，欠缺權利保護必要；依票據法律關係、侵權行為法律關係
    請求被告給付44萬元部分，則無理由，是原告本件訴訟，尚
    屬無據，應予駁回。
五、本件事證已臻明確，兩造其餘攻擊防禦方法或證據，核與判
    決結果不生影響，爰不逐一論列，附此敘明。
六、訴訟費用負擔之依據：民事訴訟法第78條。
中　　華　　民　　國　　111 　年　　8 　　月　　11　　日
                  民事第二庭    法　官　王姿婷
以上正本係照原本作成。
如對判決上訴，應於判決送達後20日內向本院提出上訴狀。如委
任律師提起上訴者，應一併繳納上訴審裁判費。
中　　華　　民　　國　　111 　年　　8 　　月　　12　　日
                                書記官　謝志鑫